【裁判字號】    89,上訴,3080
【裁判日期】    890629
【裁判案由】    違反商業會計法等
【裁判全文】
臺灣高等法院刑事判決                      八十九年度上訴字第三○八○號
    上  訴  人  台灣台北地方法院檢察署檢察官
    被      告  乙○○○
右上訴人因被告違反稅捐稽徵法等案件，不服台灣台北地方法院八十八年度訴字第一
八五七號，中華民國八十九年六月二十九日第一審判決（起訴案號：台灣台北地方法
院檢察署八十八年度偵字第一一七七○號）提起上訴，本院判決如左：
    主  文
上訴駁回。
    理  由
一、公訴意旨略以：被告乙○○○係台北市○○○路四四六號五樓之「宇殿工程有限
    公司」（下簡稱宇殿公司）負責人，為商業會計法所稱之商業負責人，亦以填發
    各類所得扣繳暨免扣繳憑單及營利事業所得稅結算申報書為其附隨之業務，係從
    事業務之人。詎宇殿公司於民國八十五年間，承包不詳工程後，將部份工程轉包
    與丙○○承攬，由丙○○自行僱工完成工作並自負盈虧，而丙○○依法應設立營
    利事業，並繳納營業稅及營利事業所得稅，惟丙○○意圖逃漏稅捐而未設立營利
    事業登記，因此未能開立統一發票交予宇殿公司作為該承攬工程款成本支出之憑
    證，被告基於幫助丙○○逃漏稅捐之犯意，明知丙○○所提出請領該工程款項之
    工人「甲○○」（係不詳之人冒甲○○之名所偽造），並非宇殿公司所僱用之員
    工，竟仍收受丙○○所交付之「甲○○」身份證影本、切結書、薪資領款人收據
    、工資所得扣繳憑單卡各一紙（均有不詳之人偽造之甲○○簽名及印文），於八
    十六年二月間，製作業務上登載不實之甲○○名義各類所得扣繳暨免扣繳憑單及
    宇殿公司八十五年度營利事業所得稅結算申報書，於同年三月間，持向台北市國
    稅局辦理宇殿公司八十五年度營利事業所得稅之申報查核事宜，足以生損害於甲
    ○○及稅捐機關課稅之正確性，因認被告涉有稅捐稽徵法第四十三條、商業會計
    法第七十一條第一款、刑法第二百十六條、第二百十五條之罪嫌。
二、公訴人認被告涉有上開罪行，無非以被告於偵查中自承將宇殿公司承攬之工程部
    分轉由丙○○承攬；告訴人甲○○指訴未實際任職於宇殿公司，及告訴人身分證
    影本、切結書、薪資領款人收據、工資所得扣繳憑單卡等為論據。訊據被告固坦
    承為宇殿公司負責人，並於八十五年間製作告訴人自宇殿公司受領薪資所得之扣
    繳憑單，持向稅捐機關申報宇殿公司八十五年度營利事業所得稅等情，然堅決否
    認有違反稅捐稽徵法等犯行，辯稱：丙○○係受僱宇殿公司，並代為尋找工人，
    且丙○○找來之工人均係按日計酬發放薪資，告訴人之身份證影本、切結書、薪
    資領款人收據、工資所得扣繳憑單卡亦係丙○○所交付，以為告訴人係丙○○找
    來之工人，始據以製作扣繳憑單，並非意圖幫助丙○○逃漏稅捐等語。
三、查證人丙○○於原審已坦承確為宇殿公司僱用之工人，並有丙○○於宇殿公司受
    領薪資扣繳憑單影本在卷可稽。證人即被告之夫許榮城於原審證稱：「宇殿公司
    是我開設的，我太太只是負責會計，丙○○是我們找的工頭，由他來找工人，以
    日數來計算日薪，工人的錢由他來替我們發。我太太於偵查中說丙○○是小包說
    錯了。」、「丙○○係宇殿公司承攬淡水竹圍民族路三十一號關渡大國工程時，
    為尋找工人由蘇秀雄介紹而認識的，由丙○○代找工人，我每天都至現場清點實
    際工作之工人人數，再依人數及工作日數每十五日核發一次工資交付丙○○轉為
    發放。」（見原審卷第二四、二五、八一、八二頁）證人蘇秀雄於原審結稱：「
    丙○○向公司領薪水，由他負責找工人，每十五天發錢一次，他每天找的工人都
    到公司簽到，均由丙○○作代表，每天都不固定，他本人亦是領公司薪水做工，
    並不是承包，他只是工頭而已。」、「因宇殿公司需要工頭，乃介紹丙○○與許
    榮城認識，由丙○○找工人，洽談時其有聽聞，係按每個工人之日薪計酬向宇殿
    公司請款。」（見原審卷第三三頁背面、三四、八一、八二頁）另證人即受雇於
    宇殿公司承作關渡大國建築案之工人陳秋明亦於原審證稱：我係由丙○○找來擔
    任關渡大國工程清潔工作之工人，每日薪水新台幣一千三百元。」（見原審卷第
    八一、八二頁）足見丙○○確為宇殿公司僱用之工人，公訴人指稱丙○○係向宇
    殿公司承包部分工程，要非屬實。雖被告於八十八年八月十六日偵查中自承：「
    丙○○為宇殿公司之小包。」（見偵查卷第二八頁背面），然與證人丙○○、許
    榮城、蘇秀雄所稱均有不符，且被告於當日偵訊係先稱：「甲○○的資料是由我
    們公司領班丙○○拿來報薪資的。」則依被告當日整體供詞意旨，顯將領班認為
    小包。足見被告偵查中自白「丙○○為宇殿公司之小包」，要與事實不符，自不
    得為被告不利之認定。
四、證人即被告之夫許榮城於原審另稱：「宇殿公司是我開設的，我太太只是負責會
    計，丙○○是我們找的工頭，由他來找工人．．．這公司由我負責工人部分。」
    （見原審卷第八一、八二頁）證人丙○○亦於原審證稱：「甲○○之身份證影本
    、切結書、薪資領款人收據、工資所得扣繳憑單卡是我交給宇殿公司，工資所得
    扣繳憑單卡上之丙○○簽名及指印也是我本人所簽蓋，切結書上甲○○之簽名係
    由一自稱為甲○○之工人所簽，我未告知被告非甲○○本人所簽。」（見原審卷
    第八二頁）且丙○○於原審中當庭書寫之署押，核與工資所得扣繳憑單卡上之丙
    ○○簽名相符，有原審法院八十九年五月十八日勘驗筆錄在卷為憑。按宇殿公司
    實際負責人係被告之夫許榮城，被告僅負責公司會計業務，並未親身參與現場工
    程，且許榮城復委由丙○○代為尋找工人，再由丙○○交付告訴人身分證影本、
    切結書、薪資領款人收據、工資所得扣繳憑單卡等據以領取薪資。被告辯稱：以
    為告訴人係丙○○代宇殿公司找來之工人，始填載告訴人八十五年度薪資受領人
    扣繳憑單，應堪採信。則被告主觀上既認告訴人曾受領宇殿公司之薪資，乃據以
    製作告訴人之扣繳憑單，並持向稅捐機關申報宇殿公司八十五年度營利事業所得
    稅，當無違反商業會計法及行使業務上登載不實文書之故意，自不得論以該等罪
    行。又證人許榮城證稱工人之薪資係按日計酬，而依告訴人工資所得扣繳憑單卡
    所示，告訴人每月薪資均為二萬五千元，固有可疑。惟依卷內事證，既無證據證
    明告訴人受領薪資三十萬元部分，係屬虛報不實，自不得任意推定被告有幫助他
    人逃漏稅捐或為宇殿公司逃漏稅捐之犯行。此外復查無證據足證被告確有被訴之
    罪行。
五、原審調查結果，認被告不構成犯罪，而為無罪之諭知，經核並無違誤。公訴人上
    訴，猶指被告犯罪，為無理由，應予駁回。
據上論斷，應依刑事訴訟法第三百六十八條，判決如主文。
本案經檢察官李金定到庭執行職務。
中     華     民     國     八十九    年      十      月        十九    日
                              臺灣高等法院刑事第十四庭
                                  審判長法  官  陳  祐  輔
                                        法  官  蔡  國  在
                                        法  官  陳  國  文
右正本證明與原本無異。
檢察官如不服本判決應於收受送達後十日內向本院提出上訴書狀，其未敘述上訴之理
由者並得於提起上訴後十日內向本院補提理由書（均須按他造當事人之人數附繕本）
。
                                        書記官  蔡  棟  樑
中     華     民     國     八十九    年      十      月       二十     日


司法院資訊處製作；財團法人民間司法改革基金會備份。
